【裁判字號】    98,易,566
【裁判日期】    990430
【裁判案由】    恐嚇取財
【裁判全文】
臺灣士林地方法院刑事判決               98年度易字第566號
公  訴  人  臺灣士林地方法院檢察署檢察官
被      告  乙○○
上列被告因恐嚇取財案件，經檢察官提起公訴（98年度偵字第12
735 號），本院判決如下：
    主  文
乙○○幫助意圖為自己不法之所有，以恐嚇使人將本人之物交付
，累犯，處有期徒刑伍月，如易科罰金，以新臺幣壹仟元折算壹
日。
    事  實
一、乙○○前因毒品危害防制條例案件，經臺灣新竹地方法院判
    處有期徒刑1 年2 月，嗣臺灣高等法院及最高法院駁回上訴
    確定，於民國94年8 月19日縮刑期滿執行完畢，詎仍不知悔
    改，明知將自己銀行帳戶提供他人使用，依一般社會生活經
    驗，可預見將成為不法集團恐嚇款項之用，竟仍基於幫助恐
    嚇取財之犯意，於97年1 月22日至大台北商業銀行大橋分行
    （原稻江商業銀行，下稱大台北商銀大橋分行）申辦帳號00
    00000000000 號，並領用存摺、提款卡及密碼，即於同日在
    前開銀行門口將前揭存摺、提款卡及密碼提供予姓名年籍不
    詳之恐嚇取財集團成員使用。嗣該恐嚇取財集團成員意圖為
    自己不法之所有，由2 名姓名年籍不詳、自稱「顧中仁主任
    」及「黃仔」之成年男子，以電話向甲○○恐嚇稱：因其先
    前ATM 操作錯誤，致該集團電腦當機，需依指示申辦臺灣土
    地銀行左營分行帳戶（下稱土銀左營分行），並匯款新臺幣
    （下同）147 萬7 千元進入該帳戶及提供語音轉帳密碼，否
    則對其不利等語，使甲○○心生畏懼，依指示申辦帳戶、匯
    款並提供語音轉帳密碼，該恐嚇集團成員則分別於98年1 月
    16日及同年月17日，利用甲○○土地銀行帳戶語音轉帳2 萬
    2 千元、7 萬8 千元及6 萬50元至乙○○前開大台北商銀帳
    戶內。嗣經甲○○至法務部調查局高雄市調查處檢舉循線查
    悉上情。
二、案經法務部調查局高雄市調查處移送臺灣高雄地方法院檢察
    署呈請臺灣高等法院檢察署檢察長令轉臺灣士林地方法院檢
    察署檢察官偵查起訴。
    理  由
一、上揭犯罪事實，業據被告乙○○於本院審理時坦承不諱（詳
    見本院卷第62頁），核與證人即被害人甲○○於調查局及偵
    查中時證述之情節相符（詳見法務部調查局高雄市調查處卷
    ，下稱調查卷，第1 頁至第8 頁背面、臺灣高雄地方法院檢
    察署98年偵字第19041 號卷第28頁至第31頁），並有大台北
    商銀大橋分行98年2 月4 日大台北大橋字第0980012 號、99
    年4 月28日大台北大橋字第0990051 號函及暨所附被告帳戶
    開戶約定書、金融卡明細及交易明細（詳見調查卷第44、45
    頁、本院卷第56頁至第58頁）、被害人甲○○之土銀左營分
    行存款戶語音及網路轉帳明細對帳單（詳見調查卷第8 頁）
    各1 份在卷可證。足徵被告之自白與事實相符，堪予採信。
    本案事證已臻明確，被告犯行堪以認定，應依法論科。
二、按刑法上之幫助犯，係對於犯罪與正犯有共同之認識，而以
    幫助之意思，對於正犯資以助力，而未參與實施犯罪之行為
    者而言（最高法院75年度臺上字第1509號、84年度臺上字第
    5998號、88年度臺上字第1270號判決參照）。是以，如未參
    與實施犯罪構成要件之行為，且係出於幫助之意思提供助力
    ，即屬幫助犯，而非共同正犯。本案被告單純提供金融機構
    帳戶之存摺、提款卡及密碼之行為，並不能與向被害人實行
    恐嚇取財之行為等同視之，且亦無證據證明被告有何參與恐
    嚇取財犯行之構成要件行為，是被告以提供上開帳戶之存摺
    、提款卡及密碼之行為，對於該等真實姓名年籍不詳之詐騙
    集團成年男子遂行恐嚇取財犯行資以助力，參照前述說明，
    自應論以幫助犯，而非共同正犯。是核被告所為，係犯刑法
    第30條第1 項、第346 條第1 項之幫助恐嚇取財罪。另被告
    前因毒品危害防制條例案件，經臺灣新竹地方法院判處有期
    徒刑1 年2 月，嗣臺灣高等法院及最高法院駁回上訴確定，
    於94年8 月20日縮刑期滿執行完畢等情，有臺灣高等法院被
    告前案紀錄表1 份附卷可稽。其於受有期徒刑之執行完畢，
    5 年以內故意再犯本案有期徒刑以上之罪，為累犯，應依刑
    法第47條第1 項之規定加重其刑。又被告係基於幫助之犯意
    而為非屬恐嚇取財犯行之構成要件行為，為幫助犯，爰依刑
    法第30條第2 項之規定，按正犯之刑減輕之，並依法先加後
    減之。爰審酌被告提供帳戶供他人使用，助長他人犯罪，增
    加政府查緝犯罪及被害人尋求救濟之困難，且危害社會正常
    交易安全，復未與被害人達成和解，賠償被害人之損害，本
    應嚴懲；惟念其犯後坦承犯行，態度尚佳，並斟酌其犯罪之
    動機、手段、目的等一切情狀，量處如主文所示之刑，並諭
    知易科罰金之折算標準，以示懲儆。
據上論斷，應依刑事訴訟法第299 條第1 項前段，刑法第30 條
第1 項前段、第2 項、第346 條第1 項、第41條第1 項前段、第
47條第1 項，刑法施行法第1 條之1 第1 項、第2 項前段，判決
如主文。
本案經檢察官彭康凡到庭執行職務。
中    華    民    國    99    年    4     月    30    日
                  刑事第八庭審判長法  官  黃雅君
                                  法  官  陳彥宏
                                  法  官  陳俞婷
以上正本證明與原本無異。
如不服本判決應於收受判決後10日內向本院提出上訴書狀，並應
應敘述具體理由。其未敘述上訴理由者，應於上訴期間屆滿後20
日內向本院補提理由書(均須按他造當事人之人數附繕本)「切勿
逕送上級法院」。
                                  書記官  林宗勳
中    華    民    國    99    年    4     月    30    日
附錄本案論罪科刑法條：
中華民國刑法第346條第1項
意圖為自己或第三人不法之所有，以恐嚇使人將本人或第三人之
物交付者，處6 月以上5 年以下有期徒刑，得併科1 千元以下罰
金。

司法院資訊處製作；財團法人民間司法改革基金會備份。
